臺灣臺中地方法院民事判決　100年度訴字第534號
原　　　告　何建奇
訴訟代理人　蔡得謙律師
　　　　　　何立斌律師
被　　　告　張家倫
　　　　　　陳尚瑋
　　　　　　張棍圍
當事人間因被告妨害自由案件，原告提起附帶民事訴訟，請求損
害賠償事件，經本院刑事庭以99年度附民字第583號裁定移送前
來，本院於民國100年5月6日言詞辯論終結，判決如下：
    主    文
被告應連帶給付原告新臺幣拾萬元，及自民國99年12月21日起
至清償日止，按週年利率百分之五計算之利息。
原告其餘之訴駁回。
本判決原告勝訴部分得假執行；但被告如以新臺幣拾萬元供擔
保後，得免為假執行。
原告其餘假執行之聲請駁回。
    事實及理由
一、原告起訴主張：
  (一)被告張家倫與原告素未謀面亦不相識，該被告卻於民國98年
    8月27日前某日，在臺中市南屯區楓樹里樂田巷2之46號與友
    人飲酒時，聽聞在場之何永源表示豐境建設有限公司（下稱
    豐境公司，負責人為邱譓隆）預定在坐落臺中市○○區○○
    段637地號土地上興建房屋，惟尚有地上物之所有人即原告
    未同意拆遷而無法順利進行，邱譓隆委託該土地所在之楓樹
    里里長陳志通出面協調，仍未能達成協定，陳志通轉而委託
    何永源繼續與原告協調亦未果等情，遂當場表示願代為處理
    ，何永源應允如順利處理完畢，將給予被告張家倫新臺幣（
    下同）300,000元報酬。被告張家倫為取得該報酬，遂聯絡
    被告陳尚瑋，再由被告陳尚瑋聯絡被告張棍圍，由被告張棍
    圍向不知情之友人借得車牌號碼C9-7127號自用小客車後，
    由被告陳尚瑋駕駛，搭載被告張家倫與張棍圍，於同年月29
    日某時，在原告位於臺中市○○區○○里○○○○路85號住
    處附近等候，同日20時40分許，被告張家倫發現原告搭乘友
    人陳清漢駕駛之車牌號碼RF-9300號自用小客車外出，即指
    示被告陳尚瑋駕車尾隨，行經臺中市南屯區○○○○路南向
    近楓樹北街路段時，被告陳尚瑋駕車自陳清漢之車左側超車
    至其車左前方，再將車頭斜向擋在陳清漢之車前，以此方式
    迫使陳清漢停車，陳清漢見車前方突有車輛阻擋，只得停車
    ，被告張家倫隨即下車手持不明物品行至陳清漢之車右前座
    車門旁，要求原告下車，原告見被告張家倫手持不明物品，
    遂依被告張家倫之指示下車，並被迫坐上被告陳尚瑋駕駛之
    車後座，再由被告張棍圍坐左後座、被告張家倫坐右後座之
    方式，將原告包夾其中，被告陳尚瑋即開車前行。被告張家
    倫其後在車上，並以手強將原告之頭部壓低在前座2座椅間
    之空隙，令被告陳尚瑋取出預立之「地上物拆遷補償契約書
    」（一式3份），逼令原告簽名及書寫住址、身份證字號與
    電話號碼，原告因遭拘束自由，迫不得已，依被告張家倫之
    指示簽名書寫，被告張家倫並要求原告提出駕駛執照，且指
    揮被告陳尚瑋核對原告所書寫資料之正確性，確認後，被告
    張家倫即交付豐境公司負責人邱譓隆所有之三信商業銀行南
    屯分行支票1紙（帳號為0000000號，支票號碼KA0000000號
    ，發票日98年8月24日，金額312,720元，受款人記載為原告
    ）予原告收執，且未歸還原告駕駛執照。嗣於同日21時許，
    在臺中市○○○路與永春東三路口，始令原告下車離去。
  (二)被告3人上開妨害自由犯行，經臺灣臺中地方法院檢察署檢
    察官提起公訴後，由鈞院99年度訴字第1502號刑事判決對其
    3人為有罪判決。被告3人以強暴、脅迫、恐嚇等不法手段，
    妨害原告之人身自由與意志自由，使原告受困於車輛後座，
    且頭部遭到壓制無法張望四周環境，復以言詞恫嚇原告，逼
    迫原告簽署地上物拆遷補償契約書，使原告因身處狹小空間
    內，備感恐懼無助，不知轉瞬間安危如何，乃不法侵害原告
    之人身自由權與意志自由權，且情節誠然重大，應依民法第
    184條第1項、第185條第1項前段及第195條第1項等規定，連
    帶賠償原告精神慰撫金1,000,000元，為此提起本件訴訟，
    並聲明：被告應連帶給付原告1,000,000元，及自起訴狀繕
    本送達翌日起至清償日止，按週年利率5%計算之利息；願供
    擔保，請准宣告假執行。
二、被告3人於本院言詞辯論期日到庭時，對其等有原告主張之
    上開(一)所述行為一事，並無爭執，惟抗辯：渠等並未強拉原
    告上車，更未恐嚇、拉扯原告等情，業據證人陳清漢在其等
    所涉上開(二)所述刑事案件之偵查及審理中證述明確，該刑案
    一審判決，依據原告於偵查及審理時所為不一致之證述，認
    定渠等有剝奪原告行動自由之行為，並非正確，原告所提本
    件附帶民事訴訟既經移送民事庭，即為獨立民事訴訟，鈞院
    應依職權自行認定事實，不受刑事判決拘束。又被告張家倫
    為國中肄業，被告陳尚瑋與張棍圍均為國中畢業，且渠等目
    前均無工作，原告請求渠等連帶賠償精神慰撫金，衡諸兩造
    之經濟情況與社會地位，實屬過高等語，並聲明：駁回原告
    之訴。
三、原告主張被告3人因前揭(一)所述行為，經檢察官以涉犯妨害
    自由罪為由提起公訴，復經本院99年度訴字第1502號刑事判
    決，對其3人論罪科刑等情，為被告3人於本院言詞辯論期日
    到庭時所不爭執，復據本院依職權調取上開刑事案件之偵查
    及審理卷宗查明無誤，堪信為真實。被告3人雖抗辯：渠等
    並未剝奪原告之行動自由等語，惟其3人既不諱言係在相互
    聯絡之後，由被告張棍圍借得車輛，交由被告陳尚瑋駕駛，
    搭載另2名被告，尾隨原告所搭乘由友人駕駛車輛，再超車
    擋住原告車輛去路，繼由被告張家倫手持不明物品，要求原
    告下車，坐上被告陳尚瑋駕駛之車後座，再由被告陳尚瑋繼
    續開車前行，另2名被告則分坐原告兩旁，被告張家倫並以
    手強行壓制原告頭部，逼令原告在被告陳尚瑋所取出、已預
    先擬妥內容之「地上物拆遷補償契約書」上簽名及書寫個人
    資料與聯絡方式等情，顯見其3人確係基於事先之意思聯絡
    ，先迫使原告離開友人所駕車輛，再進入其3人駕乘之自用
    小客車後座，且原告在該車內之行動，更完全受其3人所控
    制；另參諸原告於上開刑案偵查中陳稱：「那個情形下，我
    左右都有人被夾在中間，不能跑走，我不得不簽，我當時心
    裡很害怕」（參見臺灣臺中地方法院檢察署98年度偵字第
    21689號卷第42、43頁）等語，顯見原告係在行動自由遭被
    告3人限制之下，心生畏懼，迫不得已，始依其等之指示簽
    署上述文書，是被告3人以上行為，對於原告之身體與意思
    自由，均已構成不法侵害，其等所辯上情，自無可採。
四、按因故意或過失，不法侵害他人之權利者，負損害賠償責任
    ；數人共同不法侵害他人之權利者，連帶負損害賠償責任；
    不法侵害他人之自由者，被害人雖非財產上之損害，亦得請
    求賠償相當之金額，民法第184條第1項前段、第185條第1項
    前段及第195條第1項前段，分別定有明文。被告3人共同不
    法侵害原告之人身與意思自由，業如前述，則原告請求被告
    3人連帶賠償其所受非財產上之損害即精神慰撫金，合於前
    揭規定，自屬有據。查原告為國中畢業，從事鐵工行業，每
    月薪資50,000多元，被告張家倫為國中肄業、被告陳尚瑋與
    張棍圍均為國中畢業，其3人目前均無工作等情，業據兩造
    分別於本院言詞辯論期日或具狀陳明；又原告名下有土地、
    田賦各1筆、汽車3輛，被告陳尚瑋名下有汽車1輛，另2名被
    告名下則無財產等情，另有本院依職權調取之稅務電子閘門
    財產調件明細表4份存卷供參。本院審酌兩造上述教育程度
    、原告之經濟狀況優於被告3人，及被告張家倫自承其因從
    事上述非法行為，自訴外人何永源處獲取120,000餘元之報
    酬，暨被告3人與原告原本素不相識，被告張家倫僅因何永
    源對其以金錢相誘，即邀得另2名被告，以前述暴力手段，
    非法侵害原告之自由，原告在毫無預警之際，被困在不認識
    之人之自用小客車後座，既無法自主行動，復因頭部遭壓制
    ，無法觀察自己將被載往何處，在無法確認身處環境與自身
    安危之情況下，必然備感恐懼無助，精神上所受痛苦自非輕
    微等一切情狀，認原告請求被告3人連帶賠償精神慰撫金1,0
    00,000元，尚嫌過高，應核減為300,000元為適當。
五、再按給付無確定期限者，債務人於債權人得請求給付時，經
    其催告而未為給付，自受催告時起，負遲延責任。其經債權
    人起訴而送達訴狀，或依督促程序送達支付命令，或為其他
    相類之行為者，與催告有同一之效力。債務人遲延者，債權
    人得請求其賠償因遲延而生之損害。應付利息之債務，其利
    率未經約定，亦無法律可據者，週年利率為百分之五，民法
    第229條第2項、第231條第1項及第203條分別定有明文。原
    告對被告之上開300,000元損害賠償債權，核屬無確定期限
    之給付，被告經原告起訴而送達訴狀，惟迄未給付，自應負
    遲延責任。是原告請求被告就上述300,000元，併給付自起
    訴狀繕本送達被告翌日即99年12月21日起，按週年利率5%計
    算之法定遲延利息，亦屬有據，應併准許。
六、綜上所述，原告依據侵權行為之法律關係，請求被告3人連
    帶給付300,000元，及自99年12月21日起至清償日止，按週
    年利率5%計算之利息部分，為有理由，應予准許；逾上開範
    圍之請求，為無理由，應予駁回。
七、本判決原告勝訴部分，本院命被告3人所為給付金額，未逾
    500,000元，應依民事訴訟法第389條第1項第5款規定，依職
    權宣告假執行：原告陳明願供擔保，聲請宣告假執行，僅係
    促使本院依職權宣告假執行，本院就其此部分聲請，無庸為
    准駁之諭知；又被告3人陳明願供擔保，請准免為假執行，
    就此部分核無不合，茲酌定相當擔保金額准許之。至原告敗
    訴部分，其假執行之聲請因訴之駁回而失所依附，應併駁回
    。
八、本件原告係提起附帶民事訴訟，經本院刑事庭裁定移送前來
    ，依刑事訴訟法第504條第2項規定，免徵裁判費；且在民事
    庭審理期間，並未產生裁判費用，故無須為訴訟費用負擔之
    諭知，附此敘明。
中    華    民    國   100    年    5    月    20    日
                  民事第二庭    法  官  鍾啟煒
正本係照原本作成。
如對本判決上訴，須於判決送達後20日內向本院提出上訴狀。如
委任律師提起上訴者，應一併繳納上訴審裁判費。
中    華    民    國   100    年    5    月    20    日
                                書記官